臺灣高等法院刑事裁定
110年度毒抗字第623號
抗  告  人  
即  被  告  范小萍



上列抗告人即被告因毒品危害防制條例案件，不服臺灣新北地方
法院110年度毒聲字第620號，民國110年3月11日裁定（聲請案號
：臺灣新北地方檢察署110年度聲觀字第518號），提起抗告，本
院裁定如下：
    主  文
抗告駁回。                                             
    理  由
一、原裁定意旨略以：抗告人即被告范小萍基於施用第二級毒品
    之犯意，於民國108年12月23日晚間9時30分為警採尿時起回
    溯96小時內之某時，以將第二級毒品甲基安非他命放置玻璃
    球吸食器內燒烤吸食煙霧之方式，施用第二級毒品甲基安非
    他命1次。嗣因另案通緝於108年12月23日晚間8時30分許，
    在新北市○○區○○路00號前為警查獲。被告雖否認犯行，但其
    於查獲當日晚間9時30分許，經警徵其同意採尿送驗後，檢
    驗結果呈安非他命、甲基安非他命陽性反應等情，有台灣檢
    驗科技股份有限公司109年1月20日濫用藥物檢驗報告、新北
    市政府警察局受採集尿液檢體人姓名及檢體編號對照表各1
    份在卷可佐，堪認被告為警採尿前96小時內之某時（扣除為
    警查獲而受公權力拘束之期間），確有施用第二級毒品甲基
    安非他命之行為。又被告前因施用毒品案件，經原審法院以
    94年度毒聲字第334號裁定令入戒治處所施以強制戒治，嗣
    於95年1月10日強制戒治執行完畢釋放出所，被告本案施用
    第二級毒品行為之時間距其最近一次強制戒治執行完畢已逾
    3年，即應依修正後毒品危害防制條例第20條第3項規定，再
    予適用觀察、勒戒之機會。從而，本件檢察官之聲請並無不
    合，應予准許等語。
二、抗告意旨略以：本案已於109年10月16日經原審法院以109年
    度審易字第2320號判決公訴不受理，應不得就同一件事再為
    刑事追訴或處罰，但就此同一案件再度收到原審法院本件觀
    察、勒戒裁定，因而不服提起抗告等語。
三、經查：
㈠、被告為警採尿前數天內，有以玻璃球燒烤後吸食其煙霧之方
    式施用甲基安非他命一次此節，為被告於偵訊時坦承不諱（
    見毒偵1692號卷第67至69頁、第89頁），其於上開時、地為
    警查獲後所採尿液（檢體編號：E0000000號），經送台灣檢
    驗科技股份有限公司以酵素免疫分析法初步檢驗、再以氣相
    層析質譜儀法確認檢驗之結果，確呈安非他命類、甲基安非
    他命陽性反應乙節，亦有該公司出具之濫用藥物檢驗報告、
    新北市政府警察局受採集尿液檢體人姓名及檢體編號對照表
    、尿液採驗同意書各1紙附卷可稽（見毒偵1692號卷第19頁
    、第17頁、第15頁），足認被告上開不利於己之自白與事實
    相符，其施用第二級毒品之犯行堪以認定。
㈡、被告前因施用毒品案件，經原審法院以93年度毒聲字第2061
    號裁定送觀察、勒戒後，認有繼續施用毒品之傾向，再經以
    94年度毒聲字第334號裁定令入戒治處所施以強制戒治，於9
    5年1月10日強制戒治執行完畢釋放出所，並由新北地方檢察
    署檢察官以95年度戒毒偵字第91號為不起訴處分確定，其後
    被告雖有因施用毒品案件經法院判處罪刑確定及執行完畢之
    情形，但迄今並無再受觀察、勒戒或強制戒治等保安處分之
    裁判及執行，期間亦未受「附命完成戒癮治療之緩起訴處分
    」等節，有本院被告前案紀錄表在卷可憑（見原審卷第11至
    25頁）。被告本案施用第二級毒品之行為時間，已在其最近
    強制戒治執行完畢之3年後，且係於毒品危害防制條例於109
    年7月15日修正施行後方繫屬於原審法院，依該條例第35條
    之1第1款及第2款前段規定，即應依修正後之規定處理，是
    原審依修正後毒品危害防制條例第20條第1項、第3項之規定
    ，諭知被告應送勒戒處所觀察、勒戒，於法尚無不合。
四、抗告意旨雖主張本件裁定違反一事不再理原則，然判決確定
    之同一案件，依一事不再理之原則，不得更為實體上之裁判
    ，係以該案已有實體上之確定裁判者為限，如僅從程序上所
    為之裁判，既與案件之內容無關，即無該原則之適用。本件
    被告所涉施用第二級毒品甲基安非他命之犯行，前雖經檢察
    官提起公訴，並由原審法院於109年10月16日以109年度審易
    字第2320號判決諭知公訴不受理確定在案，有該案判決書及
    本院被告前案紀錄表在卷可按，惟該案於判決理由中已敘明
    是因檢察官之起訴程序違背規定而為不受理判決，並未就被
    告犯罪事實作有罪或無罪之實質判斷及審查，顯屬程序判決
    ，不具實體確定力，況該判決理由中更已敘明本件「應由檢
    察官依修正後毒品危害防制條例第20條第1項、第3項規定，
    聲請法院裁定令被告入勒戒處所施以觀察、勒戒，始為適法
    。」之旨，揆諸前揭說明，上開諭知公訴不受理之判決與本
    件觀察、勒戒裁定自不生違反一事不再理原則之問題，抗告
    意旨對於一事不再理原則應有誤解，自非可採。
五、綜上所述，原審法院依檢察官之聲請，裁定被告應送勒戒處
    所觀察、勒戒，經核其認事用法，並無違誤。被告猶執前詞
    提起本件抗告，指摘原裁定不當，為無理由，應予駁回。
據上論斷，應依刑事訴訟法第412條，裁定如主文。
中　　華　　民　　國　　110 　年　　4 　　月　　22　　日
                  刑事第二十庭  審判長法　官  王復生
                                      法　官  蕭世昌 
                                      法　官  張紹省
以上正本證明與原本無異。
不得再抗告。　　
                                      書記官  莫佳樺
中　　華　　民　　國　　110 　年　　4 　　月　　23　　日